【裁判字號】    92,簡上,78
【裁判日期】    920930
【裁判案由】    遷讓房屋
【裁判全文】
臺灣屏東地方法院民事判決  九十二年度簡上字第七八號
    上  訴  人  乙○○
    訴訟代理人  柯尊仁律師
    被上訴人    甲○○
右當事人間請求遷讓房屋事件，上訴人對於民國九十二年六月二十四日本院九十一年
度潮簡字第五一五號第一審判決提起上訴，本院於九十二年九月十七日言詞辯論終結
，判決如左：
    主      文
原判決廢棄。
被上訴人在第一審之訴及假執行之聲請均駁回。
第一、二審訴訟費用由被上訴人負擔。
    事實及理由
一、被上訴人主張：被上訴人前於民國八十三年二月至八十八年二月間，向訴外人吳
    恒盛承租坐落屏東縣恆春鎮○○○段二三六地號面積約七十坪之部分土地，並與
    上訴人及其他合夥人共同出資搭建如附圖所示Ａ部分面積零點零一八一公頃之鐵
    皮屋（下稱系爭房屋），合夥經營超商，嗣於八十八年二月間就經營超商部分與
    上訴人協議終止合夥關係，將超商事業交由上訴人獨資經營，至於系爭房屋則尚
    未終止合夥關係，仍維持公同共有。被上訴人並於上開租期屆滿後，復與吳恆盛
    簽訂租賃契約，租期展延至九十一年二月二十一日止，且仍將系爭房屋交付上訴
    人使用，約定由上訴人使用系爭房屋至租期屆滿之日止，詎上訴人屆期竟未依約
    將系爭房屋交還被上訴人，並擅自與地主吳恆盛簽訂土地租用契約，屢經催告均
    拒不返還系爭房屋，為此，爰依民法第八百二十一條、第七百六十七條請求上訴
    人將系爭房屋返還被上訴人及其他共有人等語。並聲明：上訴駁回。
二、上訴人則以：系爭房屋尚未經全體合夥人解散合夥關係，仍維持公同共有，被上
    訴人未經全體合夥人同意，提起本件訴訟，顯然當事人不適格。又縱認系爭房屋
    業已經全體合夥人同意解散清算完畢，然前開合夥經營之超商事業於八十八年間
    經全體合夥人決議解散，並以投標之方式由上訴人取得超商經營權、貨物及系爭
    房屋所有權，被上訴人及其他共有人就系爭房屋已無任何權利，故被上訴人自不
    得再本於合夥人之身份主張所有物返還請求權等語資為抗辯。並聲明：求為判決
    如主文所示。
三、按當事人適格為訴權存在之要件，屬法院應依職權調查之事項。又各合夥人之出
    資，及其他合夥財產，為合夥人全體之公同共有，民法第六百六十八條定有明文
    規定。次按公同共有人對於公同共有物權利之行使，除法律或契約另有規定外，
    應得公同共有人全體之同意，為民法第八百二十八條第二項所明定，公同共有人
    對於第三人本於所有權之請求，既係對於公同共有物權利之行使，在解釋上尚無
    排除該條之適用，最高法院七十七年度台上字第六五六號判決可資參照。經查，
    系爭房屋為被上訴人與上訴人及其他合夥人共同出資興建，用以經營超商事業等
    情，業據被上訴人自陳在卷，且為上訴人所不爭執，是系爭房屋為合夥財產之一
    部分，應堪認定。又本件合夥事業，嗣於八十八年二月間由被上訴人僅就經營超
    商部分與上訴人及其他合夥人協議解散合夥關係，將超商事業交由上訴人獨資經
    營，至於系爭房屋則尚未解散合夥關係，仍維持公同共有等情，則據被上訴人自
    認在卷（見本院卷第二五頁）。惟被上訴人提起本件訴訟僅經訴外人即合夥人余
    錦賢、游只堅、游淑華等人之同意，而未經其餘合夥人莊孟君之同意，有被上訴
    人提出之委任狀三件在卷可稽，並據兩造陳明本件合夥成員在卷可憑（見本院卷
    第二六頁），足見被上訴人未經訴外人即合夥人莊孟君之同意，即逕依民法第八
    百二十一條、第七百六十七條起訴請求上訴人將系爭房屋返還被上訴人及其他合
    夥人，揆諸前揭最高法院判決意旨，被上訴人提起本件訴訟顯然當事人不適格，
    為無理由，不應准許。
四、綜上所述，被上訴人未經全體合夥人同意，依民法第八百二十一條、第七百六十
    七條起訴請求上訴人將系爭房屋返還被上訴人及其他合夥人，顯屬當事人不適格
    ，原判決就此部分未予調查，而為被上訴人勝訴之判決，即屬有誤，應予廢棄改
    判，駁回被上訴人第一審之訴，又被上訴人第一審之訴既經駁回，則其假執行之
    聲請，亦失所附麗，應併予駁回。本件事證已臻明確，兩造其餘攻擊防禦方法，
    經核均與本件判決結果不生影響，爰不一一論述，併此敘明。
五、據上論結，本件上訴為有理由，依民事訴訟法第四百三十六條之一第三項、第四
    百五十條、第七十八條，判決如主文。
中      華      民      國    九十二    年      九      月    三十      日
                                    臺灣屏東地方法院民事第二庭
~B審判長法官  阮世賢
~B法      官  胡晏彰
~B法      官  王炳人
右為正本係照原本作成。
本件不得上訴。
~B法院書記官  洪榮華
中      華      民      國    九十二    年      九      月    三十      日


司法院資訊處製作；財團法人民間司法改革基金會備份。
